臺灣高等法院交通事件裁定　　　　　　100年度交抗字第546號
抗　告　人
即受處分人　　黃鉦傑
上列抗告人因違反道路交通管理處罰條例案件，不服臺灣板橋地
方法院，中華民國100年3月31日所為裁定（100年度交聲字第334
號），提起抗告，本院裁定如下：
    主  文
抗告駁回。
    理  由
一、原處分意旨略以：異議人即受處分人（下稱受處分人）黃鉦
    傑於民國（下同）100年1月14日凌晨3時48分許，駕駛車號
    2480-DV號自用小客車，行經新北市○○區○○街219巷處，
    因有「駕駛執照吊扣期間駕駛小型車」之違規行為，經新北
    市政府警察局樹林分局三多派出所員警以100年1月14日北警
    交字第C00000000號當場製單舉發。嗣經原處分機關於100年
    1月20日以北監自裁字第裁40-C00000000號裁決書，依道路
    交通管理處罰條例第21條第1項第5款、第4項（裁決書漏載
    第4項）、第67條第3項（裁決書漏載第3項）規定，裁處受
    處分人罰鍰新臺幣（下同）9000元，並吊銷其駕駛執照，1
    年內不得考領駕駛執照等語。
二、聲明異議意旨略以：受處分人於樹林區○○路219巷處之公
    共停車格內，在車號2480-DV號自用小客車之駕駛座上等候
    友人，該車雖是發動狀態，但受處分人是在駕駛座上講電話
    ，並未將車輛移出停車格，亦無駕駛車輛行進於公共道路上
    ，為此依法提出異議云云。
三、原裁定意旨略以：受處分人坦承有於前開時、地，經員警舉
    發「駕駛執照經吊扣仍駕車」之事實，惟矢口否認其當日有
    何駕駛車輛之行為，並以前詞置辯。
（一）經查，受處分人因酒後駕車而遭吊扣汽車駕駛執照，吊扣
      期間為自99年5月6日至100年5月5日，此有受處分人之汽
      車駕照基本資料1份附卷可稽（原審卷第10頁）。
（二）又證人即本件交通違規之舉發警員龔哲弘於原審到庭證稱
      ：伊經過樹林區○○街219巷，看到車號2480-DV自小客車
      正在進行停車動作，受處分人坐在駕駛座上，車子是發動
      狀態，盤查後發覺受處分人沒有駕照，故以無照駕駛為由
      逕行舉發之，盤查時沒看到證人黃碧芳，大概隔了10分鐘
      後才看到黃碧芳，受處分人要求不要開罰單，並說他在等
      女友，後來證人黃碧芳到現場沒有說車子是由他駕駛，僅
      表示不要開立罰單等語（原審卷第17頁）；而證人即警員
      李振瑋於原審調查時證稱：上開違規通知單之製單員警為
      龔哲弘，當時伊與龔哲弘開車一起執勤，在臺北區監理站
      側門看到1臺車在倒車要停路邊停車格，當時車子正要倒
      車進去停車格，伊等向受處分人詢問時，受處分人已經停
      好車子。受處分人確實有駕駛的行為，於是當場舉發。盤
      查受處分人時，以警用小電腦輸入受處分人身分證字號後
      查詢，發現受處分人無駕駛執照，車上又只有受處分人一
      個人坐在駕駛座上。開單的時候，受處分人沒有說什麼，
      開單途中他女友騎車到現場，受處分人與其女友均未表示
      車子是由受處分人女友駕駛，受處分人僅表示在等女友過
      來載他。只要駕駛人發動車子，有在路上移動車輛就算駕
      駛等語（原審卷第22頁至第23頁）。參以證人龔哲弘及李
      振瑋與受處分人素不相識，亦無嫌怨糾紛，業據該2人陳
      述一致，復已具結擔保所言屬實，衡情應無甘冒被訴偽證
      重罪（有期徒刑7年以下）之風險而刻意陷害異議人之理
      。況且，執行勤務警員掣單舉發違反道路交通管理處罰條
      例所列之違規事實，本質上為行政處分，係公務員基於職
      務上權力，依法就特定之具體事件所為具有公法上效果之
      單方行政行為，基於公務員為公法上行為具有公信力之原
      則，該行政處分當可被推定為真正，其據以依法處分之事
      實認定亦為真正無誤。反之，若謂公務員一切行政行為均
      須預留證據以證其實，則國家行政勢必窒礙難行，據此，
      刑事訴訟法就犯罪證據有關之規定中與屬行政秩序罰之交
      通違規裁罰本質不合之部分，自不在準用之列。本此公信
      原則，立法者以道路交通管理處罰條例第92條第3項之授
      權，賦予行政機關訂定違反道路交通管理事件統一裁罰基
      準及處理細則，使執勤員警得當機處分，以達其維護交通
      秩序、安全之行政目的。經檢視前揭證人等所述之取締及
      舉發經過，核與取締、舉發相關規範相符，且未悖於一般
      生活經驗，堪認其所證述之違規情節，確實存在。況且，
      證人黃碧芳到庭證稱：受處分人幫伊把車停正，所以受處
      分人在伊離開車子時，是坐在駕駛座上等語（原審卷第16
      頁反面）。再者，受處分人亦自承其有坐在駕駛座上，將
      車停放好之事實（原審卷第17頁），核與證人龔哲弘及李
      振瑋所稱看到受處分人坐在駕駛座，並駕駛該車停入停車
      格之動作等語相符，堪認受處分人確於前開時地駕駛汽車
      。
（三）受處分人雖另辯稱：舉發時間是100年1月14日凌晨3時48
      分，惟自同日凌晨3時31分45秒到3時33分46秒期間，受處
      分人與他人通話，不可能駕車云云，有通話明細1份為證
      （原審卷第29頁）。惟受處分人庭呈之通話明細僅能證明
      此期間有通話行為，卻仍無法認定受處分人確實無駕駛之
      行為，是受處分人上開所辯，顯係事後卸責之詞，不足採
      信。是以，本件事證明確，受處分人之違規行為堪以認定
      ，應依法裁罰。
（四）綜上所述，受處分人確於駕駛執照吊扣期間，於上開時、
      地駕駛自小客車之違規行為。從而，原處分機關依道路交
      通管理處罰條例第21條第1項第5款、第4項（裁決書漏載
      第4項）、第67條第3項（裁決書漏載第3項）之規定，裁
      處異議人罰鍰9000元，並吊銷駕駛執照，1年內不得考領
      駕駛執照，核無違誤，應予維持，本件異議為無理由，應
      予駁回。
四、抗告意旨略以：本件無照駕駛違規紅單開立不實，警員引用
    條例錯誤，罰單亦未記載違規地點；警員並讓抗告人即受處
    分人（下稱受處分人）選擇其交通違規事由，甚為荒唐；且
    本案兩名警員證詞互相矛盾，受處分人實際上並未駕駛前開
    車輛云云。
五、本院查：
（一）按汽車駕駛人，駕駛執照吊扣期間駕駛小型車或機器腳踏
      車者，處新臺幣6000元以上1萬2000元以下罰鍰，並當場
      禁止其駕駛，吊銷駕駛執照，道路交通管理處罰條例第21
      條第1項第5款及第4項後段分別定有明文。次按汽車駕駛
      人，曾依道路交通管理處罰條例其他各條規定吊銷駕駛執
      照者，1年內不得考領駕駛執照，同條例第67條第3項亦有
      明定。又此處所稱「駕駛」，依文義解釋及立法目的觀之
      ，係指駕駛車輛使用道路行駛之所有情形。駕駛人於道路
      上駕駛車輛移動車輛，不論其目的係為準備停車或其他目
      的，行徑速度是否緩慢，其危害用路人之交通安全及交通
      秩序之風險即仍存在，故移動車輛或緩慢移動之行為，自
      屬本條所稱駕駛行為，附此敘明。
（二）受處分人於100年1月14日凌晨3時48分許，駕駛車號2480-
      DV號自用小客車，行經新北市○○區○○街219巷處，因
      有「駕駛執照吊扣期間駕駛小型車」之違規行為，經新北
      市政府警察局樹林分局三多派出所員警以100年1月14日北
      警交字第C00000000號當場製單舉發。嗣經原處分機關於1
      00年1月20日以北監自裁字第裁40-C00000000號裁決書裁
      處，依道路交通管理處罰條例第21條第1項第5款、第4項
      （裁決書漏載第4項）、第67條第3項（裁決書漏載第3項
      ）規定，裁處抗告人罰鍰9000元，並吊銷其駕駛執照，1
      年內不得考領駕駛執照等情，此有新北市政府警察局100
      年1月14日北警交字第C00000000號舉發違反道路交通管理
      事件通知單、交通部公路總局臺北區監理所100年1月20日
      北監自裁字第裁40-C00000000號裁決書各1份（原審卷第7
      頁至第8頁）附卷可稽，是受處分人有前開交通違規事實
      ，堪可認定。
（三）抗告意旨雖以受處分人並未駕駛上揭車輛而為爭執，然受
      處分人駕駛前開車輛停入路邊停車格之駕駛行為等情，業
      經本件舉發員警龔哲弘、李振瑋於原審作證明確；甚者證
      人黃碧芳即受處分人之女友亦到庭證稱：受處分人幫伊把
      車停正，所以受處分人在伊離開車子的時候是坐在駕駛座
      上等語，核與舉發員警所證受處分人駕駛車輛停放於路邊
      停車格一情相符，是受處分人辯稱並未駕駛前開車輛，即
      無可採。至抗告意旨所指本件無照駕駛違規紅單開立不實
      ，警員引用條例錯誤，罰單亦未記載違規地點等情。經查
      ，交通部公路總局臺北區監理所100年1月20日北監自裁字
      第裁40-C00000000號裁決書上已有記載本件違規地點，且
      裁決書所引用之法規亦經原裁定加以更正，凡此均不影響
      受處分人有本件交通違規之認定。此外，抗告意旨指述舉
      發警員讓受處分人選擇其交通違規事項一節，並無其它證
      據可佐；況且，倘此情屬實，亦與受處分人是否有本件交
      通違規事實無關。另抗告意旨所附新北市政府稅捐稽徵處
      裁處書1份，核與本案交通違規事實無關，併此指明。
（四）本件交通違規情節明確，原處分機關依道路交通管理處罰
      條例第21條第1項第5款、第4項（裁決書漏載第4項）、第
      67條第3項（裁決書漏載第3項）之規定，裁處受處分人罰
      鍰9000元，並吊銷駕駛執照，1年內不得考領駕駛執照，
      核無違誤。原審法院據此駁回受處分人之聲明異議，經核
      尚無不合。抗告意旨仍執前開相同陳詞而指摘原裁定不當
      ，並無理由，應予駁回。
據上論斷，應依道路交通管理處罰條例第89條，道路交通事件處
理辦法第25條，刑事訴訟法第412條，裁定如主文。
中    華    民    國    100    年    5     月    6    日
                  交通法庭     審判長法  官  宋  祺
                                     法  官  林孟宜
                                     法  官  高玉舜
以上正本證明與原本無異。
不得再抗告。
                                     書記官  許雅淩
中    華    民    國    100    年    5     月    9    日